臺灣高雄地方法院民事判決
111年度雄小字第1479號
原      告  陳明龍  
被      告  簡士峰  
訴訟代理人  許玲雯  
上列當事人間請求給付票款事件，本院於民國111年7月28日言詞
辯論終結，判決如下：
    主  文
被告應給付原告新臺幣貳萬柒仟伍佰元，及自民國一一一年五月
十七日起至清償日止，按週年利率百分之六計算之利息。
原告其餘之訴駁回。
訴訟費用新臺幣壹仟元，其中新臺幣柒佰元由被告負擔，餘由原
告負擔。
本判決第一項得假執行；但被告如以新臺幣貳萬柒仟伍佰元為原
告預供擔保後，得免為假執行。
    事實及理由
一、原告主張：被告於民國110年9月29日簽發票據號碼CH572350
    、票面金額新臺幣（下同）45,000元之本票（下稱系爭本票
    ）予原告。詎被告未依約支付票款，迭經原告催告，均置之
    不理。爰依票據法律關係提起本件訴訟，並聲明：被告應給
    付原告45,000元，及自起訴狀繕本送達翌日起至清償日止，
    按週年利率6％計算之利息。
二、被告則以：被告因資金需求，向原告借款3萬元，然因原告
    要求先扣利息1,500元及手續費1,000元，被告只取得27,500
    元之借款，並應原告要求始簽發系爭本票。被告後續並有給
    付2期利息3,000元予原告等語，並聲明：原告之訴駁回。
三、經查，被告因向原告借款，而簽發系爭本票予原告等情，業
    據原告提出系爭本票在卷可稽（見本院卷第9頁），且為兩
    造所不爭執，堪信為真實。
四、本院之判斷：
　㈠按在票據上簽名者，依票上所載文義負責；未載到期日者，
    視為見票即付；本票發票人所負責任，與匯票承兌人同；本
    票到期不獲付款時，執票人於行使或保全本票上權利之行為
    後，對於背書人、發票人及本票上其他債務人得行使追索權
    ；發票利率未經載明時，定為年利六釐，票據法第5條第1項
    、第28條第2項、第85條第1項、第120條第2、3項、第121條
    、第124條分別定有明文。經查，被告既不否認簽發系爭本
    票予原告，依前開規定，原告請求被告應負本票發票人之責
    給付票款及利息，自屬有據。
　㈡另按票據乃文義證券及無因證券，票據上之權利義務悉依票
    上所載文義定之，與其基礎之原因關係各自獨立，票據上權
    利之行使不以其原因關係存在為前提。若票據債務人以自己
    與執票人間所存抗辯之事由對抗執票人，依票據法第13條規
    定觀之雖非法所不許，仍應先由票據債務人就該抗辯事由之
    基礎原因關係負舉證之責任。惟當票據基礎之原因關係確立
    後，法院就此項原因關係進行實體審理時，當事人於該原因
    關係是否有效成立或已否消滅等事項有所爭執，即應適用各
    該法律關係之舉證責任分配原則，而非猶悉令票據債務人負
    舉證責任（最高法院107年度台上字第1584號判決意旨可參)
    。次按本票為無因證券，本票執票人就其取得本票之原因，
    固不負證明之責任，惟執票人倘主張本票係發票人向其借款
    而簽發交付，以為清償方法，發票人復抗辯其未收受借款，
    消費借貸並未成立，則就借款已交付之事實，自應由執票人
    負舉證責任(最高法院109年度台簡上字第62號判決意旨可參
    )。又自貸與金額中預扣利息，該部分既未實際交付借用人
    ，不能認為貸與本金之一部，故利息先扣之消費借貸，其貸
    與之本金應以利息預扣後實際交付借用人之金額為準(最高
    法院110年度台上字第2210號判決意旨可參)。再按債權人除
    前條限定之利息外，不得以折扣或其他方法，巧取利益，民
    法第206條定有明文。經查，兩造並不爭執被告係向原告借
    款始簽發系爭本票予原告（見本院卷第58頁），則系爭本票
    之原因關係為消費借貸關係，依前揭說明，自應由原告就其
    交付45,000元借款予被告一事，負舉證之責任，然原告自陳
    並無證據可證確有交付原告借款45,000元（見本院卷第59頁
    ），自難認原告已盡舉證之責，要難認原告主張為真。而被
    告辯稱原告預扣利息1,500元部分，依前揭說明，不能認屬
    借款本金之一部份，又原告既自陳以現金方式交付借款，難
    認有何收取手續費1,000元之必要，該部分應屬巧取利益而
    無效，是原告交付之借款應為被告所不爭執收受之27,500元
    。
　㈢末按請求履行債務之訴，原告就其所主張債權發生原因之事
    實，固有舉證之責任，若被告自認此項事實而主張該債權已
    因清償而消滅，則清償之事實，應由被告負舉證之責任（最
    高法院103年度台上字第2328號判決意旨可參）。經查，被
    告雖辯稱嗣後有清償原告利息3,000元，然為原告所否認，
    而被告復自陳無證據可提出證明（見本院卷第59頁），是自
    無從以被告單方面陳述逕認屬實，是被告此部分抗辯，自無
    可採。
　㈣綜上，原告既僅有交付被告27,500元之借款，系爭本票僅於
    其原因關係27,500元之範圍內有效，是原告請求被告給付票
    款27,500元為可採，逾此範圍之請求，則屬無據。
五、綜上所述，原告依票據法律關係，請求被告應給付原告27,5
    00元及自起訴狀繕本送達翌日（即111年5月17日）起至清償
    日止，按週年利率6％計算之利息，為有理由，應予准許。逾
    此範圍之請求，為無理由，應予駁回。
六、本件原告勝訴部分係適用小額訴訟程序所為被告敗訴之判決
    ，依民事訴訟法第436條之20規定，就原告勝訴部分應依職
    權宣告假執行。並由本院依民事訴訟法第392條第2項之規定
    ，依職權宣告被告為原告預供擔保，得免為假執行。
七、本件事證已臻明確，兩造其餘攻擊防禦方法及所提證據，核
    與判決結果不生影響，爰不逐一論述，併此敘明。
八、訴訟費用負擔之依據：民事訴訟法第79條。本件訴訟費用額
    ，依職權確定如主文所示之金額。
中　　華　　民　　國　　111 　年　　8 　　月　　18　　日
                  高雄簡易庭　法　官  陳安信
以上正本係照原本作成。
如對本判決上訴，須於判決送達後20日內向本院提出上訴狀，並
須表明原判決所違背之法令及其具體內容與依訴訟資料可認為原
判決有違背法令之具體事實之上訴理由。（均須按他造當事人之
人數附繕本）。
民事訴訟法第436條之24第2項：對於本判決之上訴，非以違背法
令為理由，不得為之。　　　　　　　　　
中　　華　　民　　國　　111 　年　　8 　　月　　18　　日
                              書記官  蔡妮君